臺灣高等法院民事裁定
111年度家聲抗字第21號
抗  告  人  黃柏鈞


上列抗告人因與相對人幸怡玟間假扣押事件，對於中華民國111
年3月17日臺灣基隆地方法院111年度家全字第1號裁定，提起抗
告，本院裁定如下：
    主  文
抗告駁回。
抗告訴訟費用由抗告人負擔。
    理  由
按家事訴訟事件，除本法別有規定者外，準用民事訴訟法之規
  定；家事訴訟事件，得準用民事訴訟法保全程序之規定，為假
  扣押、假處分之聲請，家事事件法第51條、家事事件審理細則
  第71條分別定有明文。又關於假扣押聲請之裁定，得為抗告；
  抗告法院為裁定前，應使債權人及債務人有陳述意見之機會，
  民事訴訟法第528條第1項、第2項定有明文。揆其立法意旨在
  保障債權人及債務人之程序權，並使抗告法院能正確判斷原裁
  定之當否。惟假扣押係保全程序，假扣押裁定具隱密性，為防
  止債務人隱匿或處分財產，以保全債權人之強制執行，其執行
  應依強制執行法第132條第1項規定，於裁定送達債務人之同時
  或送達前為之。考量此項立法趣旨，債權人對駁回其假扣押聲
  請之裁定提起抗告，倘假扣押隱密性仍應予維持，即無須使債
  務人有陳述意見之機會（最高法院106年度台抗字第886號、10
  7年度台抗字第743號裁定意旨參照）。查本件抗告人對相對人
  聲請假扣押，經原法院以抗告人未釋明假扣押之原因，裁定駁
  回抗告人之聲請，抗告人不服，提起抗告，依上開說明，即無
  須使相對人陳述意見之機會，合先敘明。
抗告人聲請及抗告意旨略以：兩造於民國97年6月13日結婚，未
  約定夫妻財產制，嗣相對人於110年8月30日逕自搬離兩造共同
  住所，伊乃向臺灣基隆地方法院（下稱基隆地院）聲請履行同
  居義務之調解，惟因相對人拒絕而調解未成立；又伊因兩造分
  居已6達個月，乃向基隆地院聲請宣告改用分別財產制，並請
  求分配夫妻剩餘財產，經核算兩造剩餘財產之差額，伊至少得
  向相對人請求新臺幣（下同）6,050,225元，詎相對人自110年
  10月19日起陸續透過LINE帳號發表擬減少伊可請求剩餘財產分
  配數額之言論，並透過其委任律師提出離婚協議書草案，要求
  伊拋棄剩餘財產分配請求權，足見相對人已有積極減少財產之
  行為及表示，並拒絕分配剩餘財產，為免伊日後有不能執行或
  甚難執行之虞，爰聲請對相對人之財產在6,050,225元之範圍
  內為假扣押，並願供擔保以補釋明之不足等語。
次按債權人就金錢請求或得易為金錢請求之請求，欲保全強制
  執行者，得聲請假扣押；請求及假扣押之原因應釋明之；前項
  釋明如有不足，而債權人陳明願供擔保或法院認為適當者，法
  院得定相當之擔保，命供擔保後為假扣押，民事訴訟法第522
  條第1項、第526條第1項、第2項分別定有明文。而所謂假扣押
  之原因，依同法第523條第1項規定，係指日後有不能強制執行
  或甚難執行之虞或應在外國為強制執行之情形，如債務人浪費
  財產，增加負擔，或就其財產為不利益之處分，將成為無資力
  之狀態，或將移住遠地、逃匿無蹤、隱匿財產等是。債權人就
  假扣押之原因，依法有釋明之義務，亦即須提出可使法院信其
  主張為真實之證據，必待釋明有所不足，而債權人陳明願供擔
  保或法院認為適當者，法院始得定相當之擔保，命供擔保後為
  假扣押，若債權人未釋明假扣押之原因，即不符假扣押之要件
  （最高法院94年度台抗字第156號、97年度台抗字第649號、98
  年度台抗字第517號裁定意旨參照）。經查：
㈠關於假扣押之請求部分：　
  抗告人主張：兩造於97年6月13日結婚，未約定夫妻財產制，
  嗣伊因兩造已分居達6個月，乃向基隆地院聲請宣告改用分別
  財產制，並請求分配夫妻剩餘財產，經核算兩造剩餘財產之差
  額，伊至少得向相對人請求6,050,225元一節，業據其提出戶
  籍謄本、相對人之記帳表單、抗告人之銀行帳戶及信貸貸款明
  細等件為證（見原法院卷第17、29、33至43頁），並經原法院
  依職權查明抗告人已向該院聲請宣告改用分別財產制屬實，堪
  認抗告人就假扣押之請求，已為相當之釋明。
㈡關於假扣押之原因部分：　
  抗告人雖主張：相對人自110年10月19日起陸續透過LINE帳號發表擬減少伊可請求剩餘財產分配數額之言論，並透過其委任律師提出離婚協議書草案，要求伊拋棄剩餘財產分配請求權，足見相對人已有積極減少財產之行為及表示，且拒絕伊分配剩餘財產等語，並提出相對人之委任律師提出之離婚協議書草案、LINE貼文截圖等件為證（見原法院卷第21至27頁；本院卷第23至27、31頁）。惟查：
⒈抗告人所提上開LINE貼文截圖雖記載：「朋友說：當貴婦就對了，努力花錢，用力花錢，把錢花光，花到一毛不剩！」、「可憐的朋友，但她說的很對，錢給律師賺比給他好，多請幾個就對了，絕不向惡勢力低頭」、「律師們加油囉！告死跟我老公打炮的台中女人，我會一直上訴到最後一庭！錢嘛…無所謂！給你們賺…反正她也無所謂，喔！好像她也很有錢，但我也無所謂」等語（見原法院卷第25至27頁；本院卷第27頁），惟第一則貼文僅係相對人單純引述其友人之陳述，第二、三則貼文則係相對人表示擬委任多名律師與抗告人進行訴訟，而委任律師乃基於憲法所保障訴訟權之合法行使，均難據此即推認相對人有脫產、浪費、不當處分財產之意圖，將導致抗告人之債權有日後不能執行或甚難執行之虞之情形。
⒉又相對人所提離婚協議書草案第2條記載：「雙方同意於離婚後
  各自名下財產各歸各自所有，債務各自負擔，並互相拋棄對他
  方之剩餘財產分配請求權。」等語，充其量僅能釋明相對人曾
  建議「兩造」互相拋棄對他方剩餘財產分配請求權之方案，尚
  不能據此推論其有拒絕與抗告人分配剩餘財產之意。況依抗告
  人主張，相對人現有之存款、基金、股票等財產總額超過1,20
  0萬元（見原法院卷第10至12頁），足見其財力非不足以清償
  抗告人之債權，自難認相對人現存之既有財產瀕臨成為無資力
  之狀態，或與抗告人之債權相差懸殊，將無法或不足清償滿足
  該債權，在一般社會之通念，可認其將來有不能強制執行或甚
  難執行之虞之情事。
⒊因此，抗告人所提LINE貼文截圖、離婚協議書草案等證據，尚
  難釋明相對人有拒絕給付、增加負擔，或對其財產為不利益處
  分達於無資力狀態，或有逃匿或隱匿財產等情事，而有日後不
  能強制執行，或甚難執行之虞，自難認抗告人就本件假扣押之
  原因已為釋明。
綜上所述，抗告人並未提出能即時調查之證據，以釋明相對人
  日後有不能強制執行或甚難執行之虞或應在外國為強制執行之
  情形，即未盡釋明之義務，而非釋明有所不足，揆諸前開說明
  ，縱其願供擔保，亦難認足以補釋明之欠缺，與假扣押之法定
  要件不符，其對相對人聲請假扣押，自屬不能准許。原法院因
  而駁回其聲請，並無不合。抗告意旨仍執陳詞，指摘原裁定為
  不當，聲明廢棄，為無理由，應予駁回。
據上論結，本件抗告為無理由。依家事事件法第51條、民事訴
  訟法第495條之1第1項、第449條第1項、第95條、第78條，裁
  定如主文。
中　　華　　民　　國　　111 　年　　8 　　月　　31　　日
                  家事法庭
                      審判長法  官  張松鈞 
                            法  官  許勻睿
                            法  官  李昆曄 
正本係照原本作成。
本裁定除以適用法規顯有錯誤為理由外，不得再抗告。如提起再
抗告，應於收受送達後10日內委任律師為代理人向本院提出再抗
告狀。並繳納再抗告費新臺幣１千元。
中　　華　　民　　國　　111 　年　　9 　　月　　5 　　日
　　　　　　　　　　　　　
　　　　　　　　　　　　　  書記官  蕭麗珍